臺灣屏東地方法院刑事判決　　　　　　 99年度交易字第206號
公　訴　人　臺灣屏東地方法院檢察署檢察官
被　　　告　邱致中
上列被告因公共危險案件，經檢察官提起公訴（99年度撤緩偵字
第112 號），被告於本院準備程序中就被訴事實為有罪之陳述，
經本院合議庭裁定由受命法官獨任進行簡式審判程序，並判決如
下：
    主  文
邱致中犯不能安全駕駛動力交通工具罪，處拘役貳拾日，如易科
罰金，以新臺幣壹仟元折算壹日。
    事  實
一、邱致中明知服用酒類後反應較為遲鈍，致發生車禍之危險性
    較高，仍於民國98年9 月2 日晚間11時許，在屏東縣屏東市
    ○○路上某友人住處內飲用啤酒1 、2 罐後，至98 年9 月3
    日0 時許欲離開該地時，其飲酒後控制力、注意力已達不能
    安全駕駛動力交通工具之程度，竟仍罔顧公眾之安危，貿然
    駕駛車牌號碼8M-6467 號自用小客車出發欲返回住處，於當
    日0 時5 分許，沿屏東縣屏東市○○路由西往東（起訴書誤
    載為由南往北）方向行駛，途經前開路段與中山路交岔路口
    前，因不勝酒力，疏於注意車前狀況，不慎撞擊同方向由陳
    定何所駕駛正停等紅燈之車牌號碼VX-0636 號自用小客車左
    後車身，致陳定何之自用小客車往前撞及楊惠宗所駕駛亦正
    停等紅燈之車牌號碼576-XV號營業用小客車，致陳定何受有
    右膝挫傷併髕骨骨折之傷害（過失傷害部分未據告訴）。嗣
    經警到場處理，於當日凌晨0 時17分許，經測試邱致中呼氣
    酒精濃度結果，其呼氣酒精濃度為每公升0.27毫克，而查悉
    上情。
二、案經屏東縣政府警察局屏東分局報告臺灣屏東地方法院檢察
    署檢察官偵查起訴，並經本院改依簡式程序審理。
    理  由
一、按簡式審判程序之證據調查，不受第159 條第1 項之限制，
    刑事訴訟法第273 條之2 定有明文，是依上開規定，於行簡
    式審判程序之案件，被告以外之人於審判外之陳述，除有其
    他不得作為證據之法定事由外，應認具有證據能力。查本件
    如下引用被告以外之人於審判外之陳述，因本案採行簡式審
    判程序，復無其他不得做為證據之法定事由，揆諸首揭說明
    ，應認均具有證據能力，合先敘明。
二、訊據被告邱致中對於在前揭時、地飲酒後，仍駕駛前開自用
    小客車上路，途經自由路與中山路交岔路口前，撞擊同方向
    由陳定何所駕駛正停等紅燈之車牌號碼VX-0636 號自用小客
    車左後車身，致陳定何之自用小客車往前撞及楊惠宗所駕駛
    亦正停等紅燈之車牌號碼576-XV號營業用小客車後，經警測
    試其呼氣酒精濃度值為每公升0.27毫克等情坦承不諱（參本
    院卷第17頁背面，第21頁背面），核與證人陳定何及楊惠宗
    於警詢中證述被告自後撞擊其等所駕車輛之情相符（參警卷
    第6 至9 頁），並有道路交通事故現場圖、道路交通事故調
    查報告表（一）（二）及酒精濃度測定紀錄表各1 份附卷可
    稽（參警卷第10至12、17頁）。而被告為警測得之吐氣所含
    酒精濃度雖為每公升0.27毫克，尚未達每公升0.55毫克，然
    按刑法第185 條之3 公共危險罪，除行為人須有服用毒品、
    麻醉藥品、酒類或其他相類之物外，尚以須達到不能安全駕
    駛動力交通工具之程度為其構成要件。而飲酒後吐氣所含酒
    精濃度須達若干，將導致不能安全駕駛汽車，醫學文獻上有
    認吐氣所含酒精濃度達每公升0.25毫克者，有輕度協調功能
    降低之現象；每公升達0.5 毫克者，有反應較慢、感覺減低
    、影響駕駛之現象；每公升達0.75毫克者，有思考改變、個
    性行為改變之現象；每公升達1.0 毫克者，有步態不穩、噁
    心想吐、精神混惑不清晰之現象；每公升達1.5 毫克者，有
    說話不清楚、感覺喪失、視力模糊等現象；每公升達2.0 毫
    克者，有體溫降低、血糖降低、肌肉控制差、癲癇發作等現
    象；每公升達3. 5毫克者，有神智不清、反射減低、呼吸抑
    制等現象，行政院國軍退除役官兵輔導委員會臺北榮民總醫
    院（88）北總內字第26868 號函及對照表可資參照；另參考
    德國、美國關於服用酒類，不能安全駕駛動力交通工具之認
    定標準，對於酒精濃度呼氣已達每公升0.55毫克（0.55MG/L
    ）或血液濃度達0.11％以上，肇事率為一般正常人之10倍，
    認為已達「不能安全駕駛」之標準，此亦有法務部88年5 月
    18日法檢字第001669號函文可資參照。惟酒精對於個人之
    影響，會因體質而有所差異，非可一概而論，上開函文資料
    僅顯示酒精對於平均多數人之影響，並未提及個體間，是否
    尚有因其他因素介入（如個人體質因素等）而有差異結果之
    現象產生，自僅得用以對照參考，無從據為判斷行為人是否
    已致不能安全駕駛動力交通工具之唯一標準。是以行為人是
    否已因服用酒類，而達不能安全駕駛動力交通工具之程度，
    仍應由本院就行為人於行為時之一切主客觀情狀綜合判斷。
    查被告於服用酒類後駕車，經警測得其呼氣酒精濃度為每公
    升0.27毫克，雖未達前述法務部所認定不能安全駕駛之標準
    ，然依上開說明，其當有輕度協調功能降低而影響駕駛能力
    之現象，且被告係於飲用啤酒完畢後隨即駕車上路，並自承
    因酒精作用致影響其車輛操控能力（參警卷第5 頁），復參
    酌屏東縣政府警察局交通隊值勤警員當場觀察被告肇事後之
    生理反應及行動表現，被告於駕駛過程因酒後駕車未注意車
    前狀況致肇事、查獲、測試或訊問過程，單腳平衡動作腳步
    不穩、嘔吐、對話時有濃烈酒味等情事，有卷附之刑法第18
    5 條之3 案件測試觀察紀錄表1 紙在卷可參（參警卷第18頁
    ），此外，被告駕駛自用小客車途經肇事路口前，不慎撞及
    停等紅燈由陳定何駕駛之自用小客車左後車尾，致陳定何之
    自小客車往前撞及楊惠宗駕駛之營業用小客車，並因而致陳
    定何受有事實欄所載之傷害，有卷附現場照片18張及寶建醫
    療社團法人寶建醫院診斷證明書1 紙在卷可參（參警卷第23
    至32頁），顯見撞擊力道非輕，足認被告酒後駕車，已使其
    協調功能降低，並造成辨識力、注意力、反應力均減低之酒
    醉狀態，而達不能安全駕駛動力交通工具之程度，至為灼然
    。因此，被告確有於飲用酒類後，已達不能安全駕駛動力交
    通工具而仍駕駛之犯行。本件事證明確，被告犯行已堪認定
    ，應依法論科。
三、核被告所為，係犯刑法第185 條之3 不能安全駕駛動力交通
    工具罪。爰審酌被告明知酒精成分對人之意識能力具不良影
    響，酒後駕車對一般往來之公眾及駕駛人自身俱有高度危險
    性，其貿然駕車，不單漠視自己安危，尤枉顧公眾安全，對
    交通安全所生危害甚鉅，惟衡酌其經警測得之呼氣酒精濃度
    測定值為每公升0.27毫克，數值非為極高，其犯罪後已坦承
    犯行，犯後態度良好，及其未曾因公共危險犯行遭法院判處
    罪刑之素行，並考量其犯罪動機、目的、品行、生活狀況及
    智識程度等一切情狀，量處如主文所示之刑，並諭知易科罰
    金之折算標準，以示懲儆。
據上論斷，應依刑事訴訟法第273 條之1 第1項、第299 條第1項
前段，刑法第185條之3 、第41條第1項前段，判決如主文。
本案經檢察官陳立興到庭執行職務。
中    華    民    國   100    年    1     月    28    日
                    交通法庭  法  官  謝濰仲
以上正本證明與原本無異。
如不服本判決應於收受判決後10日內向本院提出上訴書狀，並應
敘述具體理由；其未敘述上訴理由者，應於上訴期間屆滿後20日
內向本院補提理由書（均須按他造當事人之人數附繕本）「切勿
逕送上級法院」。
中    華    民    國   100    年    1     月    28    日
                              書記官  黃美玲
附錄本案論罪科刑法條全文：
中華民國刑法第185 條之3
服用毒品、麻醉藥品、酒類或其他相類之物，不能安全駕駛動力
交通工具而駕駛者，處1 年以下有期徒刑、拘役或科或併科15萬
元以下罰金。